【裁判字號】    89,台非,43
【裁判日期】    890218
【裁判案由】    妨害自由
【裁判全文】
最高法院刑事判決                                  八十九年度台非字第四三號
    上訴人  最高法院檢察署檢察總長
    被  告  乙○○
            甲○○
右上訴人因被告等妨害自由案件，對於台灣高等法院中華民國八十七年十二月十五日
第二審確定判決（八十七年度上訴字第四八二○號，自訴案號：台灣士林地方法院八
十七年度自字第九一號），認為部分違法，提起非常上訴，本院判決如左：
    主  文
原判決關於乙○○、甲○○被訴恐嚇李淑德危害安全之訴訟程序違背法令部分撤銷。
    理  由
非常上訴理由稱：「按依法應於審判期日調查之證據而未予調查者，其判決當然為違
背法令，刑事訴訟法第三百七十九條第十款定有明文。本件第二審法院以反訴人認被
告乙○○、甲○○於八十七年四月三日下午恐嚇伊，係以伊（即反訴人李淑德）之指
述為其唯一論據，且又查無其他積極證據足以證明其所述是否與事實相符，自不能僅
憑反訴人之指述，遽為不利於反訴被告之認定云云，而認反訴被告並無恐嚇之犯行。
惟查反訴人於該審辯論終結前曾具狀謂：『反訴被告乙○○於八十七年四月三日下午
兩次以電話向反訴人之夫李根江恐嚇，不但據反訴被告自承兩次來電之事（原審卷宗
第五十六頁反面、第五十七頁），嗣後反訴被告乙○○、甲○○二人又至反訴人家中
按門鈴出言恐嚇，已據反訴人之夫李根江另案提出自訴，並有證人鄧益昌到庭證述甚
明（請參閱證物三或調八十七年自字第二七五號卷），足證其情。』並於書狀之『證
人姓名及其住所』欄詳列證人李根江及鄧益昌之住所。是有關反訴人指訴反訴被告之
恐嚇犯行，除反訴人自己之指訴外，尚有證人鄧益昌可資傳訊，且可調閱第一審法院
八十七年自字第二七五號案卷查明。如經傳訊證人鄧益昌及調閱前開案卷，或可查明
反訴人之指訴為真實，而得認定反訴被告有恐嚇之事實。是此項調查對原判決之結果
，顯然有所影響。乃原判決並未依反訴人之請求為此項證據之調查，又於判決中未說
明何以不為調查之理由，自有應於審判期日調查之證據而未予調查之違法。案經確定
，爰依刑事訴訟法第四百四十一條、第四百四十三條提起非常上訴，以資糾正」等語
。
本院按：非常上訴制度，乃對於審判違背法令之確定判決所設之救濟程序，與因事實
錯誤而設之再審救濟制度有間。又非常上訴審為法律審，除關於訴訟程序及得依職權
調查之事項外，以非常上訴理由所指摘之事項為限，始得予以調查，關於實體法上之
事項，非常上訴審無從為必要之調查，此觀之刑事訴訟法第四百四十五條之規定自明
。非常上訴審經調查後，如認原判決係「訴訟程序違背法令」者，僅應將原判決關於
訴訟程序違背法令部分撤銷即可，必原判決屬於「判決違背法令」，或「不利於被告
」者，始得依其違法情節，將原判決撤銷後，或由非常上訴審逕行另為判決，或因維
持被告之審級利益，交由原審法院依判決前之程序更為審判，為同法第四百四十七條
所明定。而同法第三百七十九條第十款所規定之「依本法應於審判期日調查之證據而
未予調查」，係指與待證事實有重要關係，在客觀上為法院認定事實與適用法律基礎
之證據，而竟未予調查者而言，此項應於審判期日調查之證據而未予調查，依司法院
大法官會議釋字第一八一號解釋，在非常上訴，須致適用法令違誤，而顯然於判決有
影響者，始屬「判決違背法令」，否則雖對判決有間接之影響，與同法條第十四款之
不載理由（含理由不備），均僅屬「訴訟程序違背法令」，自應僅就訴訟程序違背法
令部分予以撤銷。本件反訴人李淑德於第一審自訴程序中（乙○○、甲○○、賴文雄
自訴李淑德妨害名譽），反訴被告乙○○於民國八十七年四月三日下午以電話向反訴
人之夫李根江恐嚇稱要反訴人一家人小心，隨即由乙○○與反訴被告甲○○同至反訴
人家出言恐嚇，要反訴人及李根江小心，認乙○○、甲○○共犯有恐嚇危害安全罪嫌
部分（另復反訴乙○○、甲○○、賴文雄三人誣告），經第一審判決諭知乙○○、甲
○○被訴恐嚇李淑德危害安全部分均無罪，被訴恐嚇李根江危害安全部分均反訴不受
理。反訴人不服，向原審提起第二審上訴。原審辯論終結前，反訴人在原審之代理人
於八十七年十二月一日具狀主張反訴被告乙○○、甲○○恐嚇危害安全之事實，有在
場證人鄧益昌可證，並經鄧益昌在另案李根江自訴（台灣士林地方法院八十七年度自
字第二七五號）中到庭證述明確云云，除舉證人鄧益昌、李根江外，復隨狀提出鄧益
昌在上開八十七年度自字第二七五號於八十七年十月三十日調查時供證聽到男的說叫
李根江全家小心點之筆錄影本為證（第一審判決前，反訴人未曾主張）。原審就上開
與乙○○、甲○○被訴恐嚇李淑德危害安全之待證事實至有關係之證據，並未依法加
以調查，遽行判決，維持第一審上開判決，駁回反訴人對此部分之第二審上訴，復未
於判決內明何以毋庸調查之理由，自有應於審判期日調查之證據未予調查及判決理
由不備之訴訟程序違背法令（第一審判決，尚無此部分之訴訟程序違法瑕疵）。案經
確定，非常上訴意旨執以指摘，洵有理由。至上開應於審判期日調查之證據未予調查
，是否已致適用法令違誤而於判決顯然有所影響，因非常上訴意旨未具體指摘及此，
且非常上訴審對此實體法上之適用無從予以調查，是否構成「判決違背法令」，自屬
無從判斷。是本件非常上訴，應僅就原判決關於乙○○、甲○○被訴恐嚇李淑德危害
安全之訴訟程序違背法令部分撤銷，以資糾正。
據上論結，應依刑事訴訟法第四百四十七條第一項第二款，判決如主文。
中      華      民      國    八十九    年      二      月     十八     日
                              最高法院刑事第一庭
                                  審判長法官  施  文  仁
                                        法官  張  淳  淙
                                        法官  林  永  茂
                                        法官  蕭  仰  歸
                                        法官  洪  明  輝
      右正本證明與原本無異
                                              書  記  官
中      華      民      國    八十九    年      二      月    二十三    日


司法院資訊處製作；財團法人民間司法改革基金會備份。
